臺灣高等法院刑事裁定　　　　　　　　 100年度聲字第2986號
聲　請　人
即　被　告　楊道軒
上列聲請人即被告因100年上訴字第1498號違反毒品危害防制條
例案件，經本院判決後，被告上訴第三審中，茲被告聲請具保停
止羈押，本院裁定如下：
    主  文
聲請駁回。
    理  由
一、本件聲請人即被告楊道軒因違反毒品危害防制條例案件，經
    本院判處有期徒刑捌年，併科罰金新臺幣肆拾萬元，並諭知
    罰金如易服勞役以新臺幣1000元折算1日之折算標準在案，
    嗣被告提起第三審上訴，經本院依刑事訴訟法第121條第2項
    規定實施訊問後，衡情被告為犯罪嫌疑重大，有刑事訴訟法
    第101條第1項第1、3款情形，非予羈押，顯難進行審判或執
    行，於民國100年8月25日執行羈押，並送請最高法院審理。
二、聲請意旨略以：(一)聲請人固受檢察官以涉犯販賣第二級毒品
    為由起訴，並經第一審法院及第二審法院審理並判決有罪在
    案，而被告就起訴書內所載，涉及毒品危害防制條例規定之
    交付毒品事實已直承不諱，而被告於審判上就交付毒品之目
    的係以轉讓或販賣，乃屬於法律適用之意見，被告並以此作
    為辯護方向，並非基於否認犯罪之目的。次以，本案起訴之
    證據關於證人陳述之部分，已於第一審詰問完畢並將證人所
    述載明於筆錄，並經第二審再次審理後亦又判決在案，被告
    與證人實已無串證之可能，且本案亦無其他在逃共犯，衡情
    應無羈押之原因；再者，關於被告通聯記錄部分，亦經第一
    、二審法院調查完畢並列為證據後判決在案，被告更無可能
    就通聯記錄內容予以變更或與通聯之他方串證，基此，被告
    亦無勾串證人或湮滅證據之虞；聲請人於本案中被訴涉及犯
    罪事實之範圍，並依現訴訟進行狀況，其湮滅、偽造、變造
    證據或勾串共犯或證人之虞可能性已降低，故應無刑事訴訟
    法第101條第2款羈押原因存在。(二)聲請人所涉犯之行為固為
    最輕本刑五年以上有期徒刑之罪，惟若法院以羈押方式確保
    對於聲請人之刑事訴追程序，未審酌替代性方案以確保人權
    者，則其羈押程序即屬侵害人權。從而，本事件被告所涉案
    件縱為最輕本刑五年以上有期徒刑之罪，但羈押程序乃屬確
    保刑事訴追程序之最後手段，為確保國家刑事訴追程序及對
    被告之刑罰權，仍得以具保、限制住居等替代性方案，確保
    訴追程序及刑罰權得以落實。本事件被告既無逃亡或認為有
    逃亡之事實，且得以使用替代性方案確保國家對被告之刑事
    訴追及刑罰權之進行者，則被告應無繼續羈押之必要，而得
    以具保停止羈押，懇請鈞院准許之。(三)聲請人在外尚有許多
    事情，例如母親已經退休且身體欠佳，亟需旁人照顧，而哥
    哥楊書緯又因日前之車禍事件，導致兩腿嚴重骨折，雖已手
    術完成，但行動仍不方便，亦無餘力照護母親，故亟需聲請
    人親手照護。再者被告素患有「恐慌症」、「強迫症」及「
    持續性睡眠障礙」，均長期以藥物持續治療中，而看守所中
    之藥物有限，無法有效控制病情且有惡化可能，長期受押已
    容易有情緒緊張等情事，恐生意外。因上開事由，若繼續羈
    押被告者，實難令被告盡孝順之情，且將使身體狀況每況愈
    下，故懇請鈞院准予具保停止羈押云云。
三、經查：
  (一)按羈押之目的在於確保刑事偵查、審判程序之完成，及刑事
    執行之保全，或預防反覆實施特定犯罪。羈押之被告除有刑
    事訴訟法第114條各款所列情形之一，經具保聲請停止羈押
    ，不得駁回外，其他犯罪經羈押之被告應否許可停止羈押，
    事實審法院本有斟酌訴訟進行程度及其他情事自由裁量之權
    （最高法院46年度台抗字第6號判例意旨、99年度台抗字第9
    6號、第120號判決意旨參照）。又關於羈押與否之審查，其
    目的僅在判斷有無實施強制羈押事由及羈押必要等法律要件
    ，並非終局判斷被告之罪責成立與否。有無羈押被告之必要
    ，係屬為保全被告使訴訟程序得以順利進行，或為保全證據
    或為保全對被告刑罰之執行目的，而對被告實施人身強制處
    分權，故審酌被告有無羈押之必要，除被告犯罪嫌疑已屬重
    大外，自當基於訴訟進行程度、犯罪性質、犯罪實際情狀及
    其他一切情事，審慎斟酌有無上開保全或預防目的，依職權
    妥適裁量，俾能兼顧國家刑事追訴、刑罰權之順暢執行及人
    權保障。
  (二)被告所犯販賣第二級毒品罪刑，係最輕本刑為5年以上有期
    徒刑之重罪，且屬得上訴第三審案件，而被告業已提起第三
    審上訴，現案件於最高法院審理中，為確保後續審判及判決
    確定後之刑罰執行程序得以順利進行，實有繼續羈押必要。
    又被告涉犯販賣第二級毒品等罪，業經本院100年度上訴字
    第1498號判決處有期徒刑捌年，併科罰金新臺幣肆拾萬元，
    刑度非輕，倘若法院最後判決結果非其所預期之罪刑，尚難
    期待被告能服膺法院判決結果，其逃亡之誘因也隨之增加，
    足認有事實足認被告有逃亡之虞，非予羈押難以確保審判、
    執行程序之順利進行，自有繼續羈押之必要。再者，參酌被
    告涉犯販賣第二級毒品罪，犯罪情節重大，嚴重危害社會、
    國家法益，權衡國家刑事司法權之有效行使、社會秩序及公
    共利益、被告人身自由之私益及防禦權受限制之程度，認對
    被告維持羈押處分尚屬適當、必要，亦合乎比例原則。另本
    院並未以有勾串證人、湮滅證據為羈押被告之理由，被告稱
    其無湮滅、偽造、變造證據或勾串共犯或證人之虞，故應無
    刑事訴訟法第101條第2款羈押原因存在云云，顯屬誤會。
  (三)被告雖稱有恐慌症、強迫症、持續性睡眠障礙，無法在看守
    所獲得良好醫療照顧，惟本院前已函詢法務部矯正署臺北看
    守所，經該所於100年2月9日為被告安排精神科專科醫師診
    療，據診斷為情感性精神病，因能規律服藥，目前病情尚稱
    穩定，此有法務部矯正署臺北看守所100年7月18日北衛字第
    1000007037號函覆可稽，則被告精神疾病既能以藥物控制，
    即無現罹疾病，非保外治療顯難痊癒而必須停止羈押之情形
    。至聲請意旨所指個人家庭因素，並非審查應否羈押、得否
    具保停止羈押所須斟酌、考量之因素。復查無其他法定停止
    羈押事由，自不足採為被告應予停止羈押之依據，或其他法
    定撤銷羈押之事由。綜上所述，被告所請具保停止羈押，為
    無理由，自難准許，應予駁回。
中    華    民    國   100    年    9     月    28    日
                  刑事第十六庭審判長法  官  陳晴教
                                    法  官  楊智勝
                                    法  官  吳啟民
以上正本證明與原本無異。
如不服本裁定，應於收受送達後五日內向本院提出抗告狀。
                                    書記官  賴以真
中    華    民    國   100    年    9     月    28    日